臺灣橋頭地方法院行政訴訟判決
111年度監簡字第3號
原      告  蔡政佑  
訴訟代理人  孫安妮律師
被      告  法務部矯正署高雄第二監獄

代  表  人  邱泰民  
訴訟代理人  劉柏毅  
            陳建成  
上列當事人間違反不服監獄處分事件，原告不服被告中華民國11
1年3月23日懲罰書所為處分，及被告111年3月29日高二監申字第
3號申訴決定書，提起行政訴訟，本院於111年7月18日言詞辯論
終結，判決如下：
    主  文
原告之訴駁回。
訴訟費用由原告負擔。
    事實及理由
一、事實概要：被告之管理員陳昱嘉於民國111年3月16日下午實
    施例行性安檢時，在被告和舍2房查獲原告留藏作業材料樹
    葡萄果實1袋（下稱系爭葡萄），被告因而於111年3月23日
    作成懲罰書送達原告，依監獄行刑法第86條、監獄對受刑人
    施以懲罰辦法第3條之受刑人違規行為及懲罰基準表（下稱
    懲罰基準表）第1項第4款第7目規定，對原告施以警告、停
    止接受送入飲食3日、停止使用自費購買之非日常生活必需
    品7日、移入違規舍14日之處分（即原處分），並已執行完
    畢。原告不服，提起申訴，遭被告以申訴無理由駁回，原告
    仍表不服，遂提起本件行政訴訟。
二、原告主張：我有經主管蔡明志同意摘取樹葡萄，中央台檢查
    也沒有發現，過去監獄長官也會採集玉米、番茄、芭樂等蔬
    果給受刑人每人1個帶進舍房食用，原處分違反行政自我拘
    束原則。又懲罰基準表逾越母法授權，原處分亦有裁量濫用
    及違反法律明確性原則之瑕疵等語。並聲明：確認原處分違
    法
三、被告則以：原告未經許可採集被告園藝隊種植之樹葡萄果實
    攜回舍房留藏，違規事實明確，被告據以處罰，並無不合等
    語。並聲明：原告之訴駁回。
四、本院之判斷：
  ㈠按受刑人依本法提起申訴而不服其決定者，應向監獄所在地
    之地方法院行政訴訟庭提起下列各款訴訟：一、認為監獄處
    分逾越達成監獄行刑目的所必要之範圍，而不法侵害其憲法
    所保障之基本權利且非顯屬輕微者，得提起撤銷訴訟。二、
    認為前款處分違法，因已執行而無回復原狀可能或已消滅，
    有即受確認判決之法律上利益者，得提起確認處分違法之訴
    訟。其認為前款處分無效，有即受確認判決之法律上利益者
    ，得提起確認處分無效之訴訟。三、因監獄對其依本法請求
    之事件，拒絕其請求或未於二個月內依其請求作成決定，認
    為其權利或法律上利益受損害，或因監獄行刑之公法上原因
    發生財產上給付之爭議，得提起給付訴訟。就監獄之管理措
    施認為逾越達成監獄行刑目的所必要之範圍，而不法侵害其
    憲法所保障之基本權利且非顯屬輕微者，亦同。監獄行刑法
    第112條第2項定有明文。次按受刑人有妨害監獄秩序或安全
    之行為時，得施以下列一款或數款之懲罰：一、警告。二、
    停止接受送入飲食3日至7日。三、停止使用自費購買之非日
    常生活必需品7日至14日。四、移入違規舍14至60日。前項
    妨害監獄秩序或安全之行為態樣與應施予懲罰之種類、期間
    、違規舍之生活管理、限制、禁止及其他應遵行事項之辦法
    ，由法務部定之；留藏、佔用公物或作業材料、共用物品者
    。懲罰基準為警告、停止接受送入飲食3日至7日、停止使用
    自費購買之非日常生活必需品7日至14日、移入違規舍14日
    。監獄行刑法第86條、懲罰基準表第1項第4款第7目定有明
    文。
  ㈡經查，原告因於被告園藝隊作業時，採收該隊所種植之樹葡
    萄，未經現場主管同意，即攜帶系爭葡萄回舍房食用等情，
    有原告111年3月16日訪談紀錄、系爭葡萄照片、受刑人凃嘉
    祥、黃銘政、方順興、莊汯樺111年3月18日之陳述書在卷足
    憑（見原處分卷第4頁至第6頁、第8頁至第10頁、第13頁至
    第14頁），堪認原告確有「留藏作業材料」之違規事實，被
    告據以作成原處分裁罰原告，即屬合法有據。
  ㈢原告雖主張中央台檢查也沒有發現，過去監獄長官也會採集
    玉米、番茄、芭樂等蔬果給受刑人每人1個帶進舍房食用，
    原處分違反行政自我拘束原則云云。然觀諸原告所採集之樹
    葡萄數量甚多，被告亦曾宣導經管理人員允許可適量食用農
    藝隊栽種之蔬果，以供日後栽種之參考調整，但嚴禁私自攜
    帶入舍房內食用等情，有系爭樹葡萄照片、方舜興前揭陳述
    書可憑（見原處分卷第6頁、第13頁），是原告私自採集大
    量樹葡萄帶回舍房食用，與先前被告發給受刑人每人1顆蔬
    果少量食用，以供精進栽種技藝之所需之行政慣行有別，亦
    不得僅以當日中央檢查台未檢出系爭樹葡萄，遽認原告前開
    所為，非屬「留藏作業材料」之違規行為，原告此一主張，
    並非可取。
  ㈣原告另主張懲罰基準表逾越母法授權，原處分亦有裁量濫用
    及違反法律明確性原則之瑕疵等語。惟查，懲罰基準表係就
    「留藏作業材料」之妨害監獄秩序安全行為，設定處罰處分
    之要件與範圍，並未違反監獄行刑法第86條規定懲罰之種類
    、期間等授權之意旨，而原處分對原告施以警告、停止接受
    送入飲食3日、停止使用自費購買之非日常生活必需品7日、
    移入違規舍14日之處分，亦已選擇懲罰基準表所定最輕微之
    處分，處分內容亦屬明確可執行，難認有裁量濫用、違反法
    律明確性原則之情形，原告前揭主張，亦非有據。
五、綜上所述，原告於上述時間、地點，確有「留藏作業材料」
    之違規行為，被告據以懲罰原告，並無違誤。原處分並無違
    法，原告訴請確認原處分違法，為無理由，應予駁回。
六、本件第一審訴訟費用應由原告負擔，爰判決如主文第2項所
    示。
七、據上論結，原告之訴為無理由，判決如主文。
中　　華　　民　　國　　111 　年　　8 　　月　　18　　日
　　　　　　　　　行政訴訟庭　法　官　張立亭
上為正本係照原本作成。
如不服本判決，應於判決送達後20日內，向本院提出上訴狀並表
明上訴理由（原判決所違背之法令及其具體內容或依訴訟資料可
認為原判決有違背法令之具體事實），其未載明上訴理由者，應
於提出上訴後20日內向本院補提理由書（上訴狀及上訴理由書均
須按他造人數附繕本，如未按期補提上訴理由書，則逕予駁回上
訴），並應繳納上訴裁判費新臺幣1,500元。
中　　華　　民　　國　　111 　年　　8 　　月　　18　　日
　　　　　　　　　　　　　　　書記官　洪嘉鴻